【裁判字號】    99,訴,66
【裁判日期】    990719
【裁判案由】    公共危險
【裁判全文】
臺灣桃園地方法院刑事判決                99年度訴字第66號
公  訴  人  臺灣桃園地方法院檢察署檢察官
被      告  乙○○
上列被告因公共危險案件，經檢察官提起公訴（98年度偵字第28
392號），本院判決如下：
    主  文
乙○○放火燒燬他人所有之木板、木椅、紙板、塑膠水管，致生
公共危險，處有期徒刑壹年。並於刑之執行完畢後，令入相當處
所，施以監護，期間為年。扣案打火機壹只，沒收之。
    事  實
一、乙○○於民國98年12月16日凌晨1 時30分許，在甲○○所有
    位於桃園縣蘆竹鄉○○村○○街1 號旁之攤位內，因天寒為
    求取暖及為清理空間以供其於該攤位內睡覺休息，詎其明知
    放火燃燒該攤位內之木板、木椅、紙板及塑膠水管等物，火
    勢將蔓延至該攤位旁裝有瓦斯之瓦斯桶及市場內之用電管線
    ，而有引爆瓦斯之可能，進而波及攤位旁之大樓住戶及行人
    而致生公共危險，竟基於放火燒燬他人所有物品之犯意，將
    該攤位內之木板、木椅、紙板及塑膠水管等物集中後，即持
    其所有之打火機1 只點燃之，而使前開木板、木椅、紙板、
    塑膠水管遭燒毀（毀損部分未據告訴），致生公共危險。嗣
    甲○○於址設桃園縣蘆竹鄉○○村○○街1 號2 樓之住處內
    聞及前開物品之燒焦味，乃查覺有異，遂自其住處探頭望見
    前開攤位火勢猛烈，即趕緊至該攤位撲滅火勢，並報警處理
    ，於員警抵達現場後，並當場查獲乙○○，另扣得上開打火
    機1 只，而悉上情。
二、案經桃園縣政府警察局蘆竹分局報請臺灣桃園地方法院檢察
    署檢察官偵查後起訴。
    理  由
壹、證據能力方面
    按被告以外之人於審判外之言詞或書面陳述，除法律有規定
    者外，不得作為證據；又被告以外之人於審判外之陳述，雖
    不符合刑事訴訟法第159 條之1 至第159 條之4 之規定，而
    經當事人於審判程序同意作為證據，法院審酌該言詞陳述或
    書面陳述作成時之情況，認為適當者，亦得為證據，而當事
    人、代理人或辯護人於法院調查證據時，知有上開不得為證
    據之情形，而未於言詞辯論終結前聲明異議者，視有前項之
    同意，刑事訴訟法第159 條第1 項及第159 條之5 分別定有
    明文。本件證人甲○○於警詢中所為之陳述，雖為被告以外
    之人於審判外之言詞陳述，然經本院於審判程序提示予被告
    並告以要旨，經被告及檢察官均表示無意見，且未聲明異議
    ，又本院審酌上開證人警詢筆錄之記載，並無不正取供之情
    事，且證人於警詢時並無具結之可能，故就此等審判外言詞
    陳述作成時之情況，應認為適當，依前揭法條意旨，得援為
    本案證據。又卷附桃園縣政府警察局蘆竹分局現場照片12張
    ，經本院於審判程序提示予被告及檢察官並告以要旨，亦經
    其等表示無意見，且均未聲明異議，本院審酌上開審判外書
    面陳述並無不法取證之情事，且均足佐證本件公共危險案件
    之現場情況，是本院審酌應認為適當，依上揭法條意旨，亦
    得援為本案證據。
貳、事實認定方面
    上開事實業據被告乙○○迭於警、偵訊及本院審理時均坦承
    不諱，核與證人甲○○於警詢證述：98年12月16日凌晨1 時
    30分許，伊位於桃園縣蘆竹鄉○○村○○街1 號旁之攤位遭
    人縱火，當時伊在桃園縣蘆竹鄉○○村○○街1 號2 樓家中
    ，聞到嚴重的燒焦味，所以就探頭見伊的攤位火勢猛烈，衝
    出家門外，看到被告乙○○用易燃物品木板、紙板丟入火勢
    裡面，伊與伊先生就趕緊將火勢撲滅，並通知警方到場，攤
    位是屬於伊所有，目前沒人租用，雖然沒有燒到伊旁邊的攤
    位，但是煙很大，市場內的用電管線又多，而且離伊的廚房
    瓦斯桶很近，2 、3 、4 樓住戶又多，若火勢蔓延，將可能
    造成南農市場大火災。伊看見時，火已經燒得很旺盛，被告
    乙○○是燒木板、紙板及塑膠水管等物等語（見臺灣桃園地
    方法院檢察署98年度偵字第28392 號偵查卷宗第22頁）明確
    ，而勾稽證人甲○○之上開證述，並參以現場照片，可知上
    開攤位之木板、紙板、木椅及塑膠水管等物，已為火燒毀（
    見同上偵卷第27頁），且該攤位緊鄰證人甲○○所居住之住
    宅（見同上偵卷第28頁），又該攤位旁，另有保麗龍所製之
    箱子、紙板等易燃物，並有裝有瓦斯之瓦斯桶1 具，足認於
    案發當時，被告乙○○所點燃之火勢已燒毀現場之木板、紙
    板及塑膠水管等物，若延燒及上開易燃物進而引爆瓦斯或燒
    及用電管線，將波及行人及攤位附近住戶，致生公共危險乙
    節，灼然明甚。此外，復有被告乙○○用以點燃上開火勢之
    打火機1 只扣案可資佐證，足徵被告乙○○具任意性之自白
    核與事實相符。事證已明，被告上開犯行已堪認定，應依法
    論科。
、法律適用方面
    按刑法第175 條第1 項所稱之燒燬，係指燃燒毀損之意，亦
    即標的物已因燃燒結果喪失其效用而言（最高法院87年度台
    上字第1719號判決意旨參照）。查被告乙○○之放火行為，
    已使證人甲○○所有攤位內之木板、紙板、木椅及塑膠水管
    等物喪失其效用，顯已達燒燬之程度。另按刑法第175 條第
    1 項所稱之致生公共危險者，乃指危及不特定人或多數人生
    命、身體或財產之狀態，且應以具有理性及判斷力之通常人
    為標準自客觀上而為判斷。被告乙○○以扣案之打火機1 只
    點火燒燬上開物品，因起火處係大樓住處旁，其放火行為顯
    有可能危及旁人生命、身體、財產之安全，已如上述，自堪
    認已致生公共危險。故核被告乙○○所為，均係犯刑法第17
    5 條第1 項之放火罪。再按行為時因前項之原因，致其辨識
    行為違法或依其辨識而行為之能力，顯著減低者，得減輕其
    刑，刑法第19條第2 項定有明文。本件被告乙○○符合酒精
    依賴的診斷，過去曾符合酒精性精神病診斷。於案發當時現
    實判斷能力在本來已經較為退化的認知功能下，加上酒精之
    影響，致其行為違法或依其辨識而為行為之能力，顯著降低
    等節，有行政院衛生署桃園療養院99年7 月1 日桃療醫字第
    0990004149號函附卷可佐（見本院審理卷第93頁至第96頁）
    ，而參以被告乙○○於警詢、偵訊及本院審理時尚能就本件
    公共危險案件之發生經過如實供述，且核其供述各節均為一
    致，並若合符節，堪認被告乙○○於本件行為時之精神障礙
    及心智缺陷情形，當無不能辨識其行為違法或欠缺依其辨識
    而行為之能力之情形，而僅達前開辨識能力或控制能力顯著
    減低之程度，是可認被告乙○○因受長期之酒精依賴症狀而
    受酒精之影響，致其依其辨識而行為之能力顯著減低，爰依
    刑法第19條第2 項之規定減輕其刑。爰審酌被告乙○○僅為
    圖取暖及整理休息之地竟萌生放火之犯罪動機，至為不該，
    惟念其犯後均坦承犯行，已見悔意，並兼衡被告乙○○放火
    行為對公共安全之危害程度非輕，及斟酌其智識程度、品行
    、生活狀況等一切情狀，爰量處如主文所示之刑。扣案打火
    機1 只為被告乙○○所有而供其點燃上開攤位內之木板、紙
    板、木椅及塑膠水管等物，為被告乙○○用以犯本件公共危
    險案件犯罪所用之物，應依刑法第38條第1 項第2 款之規定
    宣告沒收。末按有刑法第19條第2 項及第20條之原因，其情
    狀足認有再犯或有危害公共安全之虞時，於刑之執行完畢或
    赦免後，令入相當處所，施以監護。但必要時，得於刑之執
    行前為之。前二項之期間為五年以下。但執行中認無繼續執
    行之必要者，法院得免其處分之執行，刑法第87條第2 項、
    第3 項定有明文。該條所定之監護處分，性質上有監禁與保
    護之雙重意義，一方面使受處分人與社會隔離，以免危害社
    會；他方面給予適當治療，使其回歸社會生活。是因有刑法
    第19條第2 項情形而減輕其刑者，法院衡酌行為人之危險性
    ，認有再犯或危害公安之虞，為達到防衛社會之目的，有對
    其採取隔離、保護與治療措施之必要，即得一併宣告監護處
    分。是本院審酌被告乙○○經行政院衛生署桃園療養院為精
    神鑑定有酒精依賴之症狀進而導致其行為違法或依其辨識而
    為行為之能力顯著降低，且被告乙○○曾分別於96年5 月9
    日下午1 時40分許及96年5 月9 日晚間8 時許，各在桃園縣
    蘆竹鄉○○街8 號1 樓及桃園縣蘆竹鄉○○街52號等地點有
    為放火行為之前案記錄，此有本院96年度訴字第1388號、臺
    灣高等法院97年度上訴字第821 號判決及臺灣高等法院被告
    前案紀錄表各1 份在卷可參，觀諸被告乙○○於前案判決確
    定後不久，旋再為本件放火行為，且細繹被告乙○○放火之
    手段均係持打火機於有人居住之住宅附近或侵入屋內點燃易
    燃物進而引發火勢，堪認被告乙○○因長期酒精依賴，而在
    酒精之作用影響導致其行為違法或依其辨識而為行為之能力
    顯著降低，因而有再犯及危害公共安全之虞，為預防其未來
    因病情之影響而再度鑄成類似之不法行為，宜接受持續、規
    則之精神評估與治療，是本院認被告乙○○有施以監護處分
    ，爰併予宣告於刑之執行完畢後，令入相當之處所施以監護
    處分3 年，期依保安處分執行法第46條、第47條之規定，使
    被告乙○○得至指定之精神病院、醫院或其他適當處所，施
    以適當治療，以資照顧，並防免再次對於個人及社會造成難
    以預料之危害。
據上論斷，應依刑事訴訟法第299 條第1 項前段，刑法第175 條
第1 項、第19條第2 項、第87條第2 項、第3 項、第38條第1 項
第2款，判決如主文。
本案經檢察官楊凱真到庭執行職務。
中    華    民    國    99    年    7     月    19    日
                  刑事第七庭審判長  法  官  蕭世昌
                                    法  官  毛松廷
                                    法  官  蔡羽玄
以上正本證明與原本無異。
如不服本判決，應於送達後10日內向本院提出上訴狀（應附繕本
），其未敘述上訴理由者，應於上訴期間屆滿後20日內，補提理
由書狀於本院，上訴於臺灣高等法院。
                                    書記官  陳玉芳
中    華    民    國    99    年    7     月    19    日
附錄論罪科刑法條：
刑法第175條第1項
放火燒燬前二條以外之他人所有物，致生公共危險者，處 1 年以
上 7 年以下有期徒刑。

司法院資訊處製作；財團法人民間司法改革基金會備份。
